【裁判字號】    95,交聲,766
【裁判日期】    951103
【裁判案由】    聲明異議
【裁判全文】
臺灣高雄地方法院刑事裁定             95年度交聲字第766號
原處分機關  高雄市政府
受處分人即
異  議  人  甲○○
上列受處分人因聲明異議案件，對於高雄市政府95年10月17日所
為之處分（原處分：高市府交裁字第裁32-G6AA11826號、第裁
32-G6AA11923號、第裁32-G6AA14363號），聲明異議，本院裁定
如下：
    主  文
異議駁回。
    理  由
一、異議意旨略以：異議人常至鄰近伊補習處所之台中市○○○
    街上停放車輛，因疏未注意而將所騎乘車牌號碼ZNE-668 號
    輕型機車停放於台中市○○○街禁止臨時停車處，而於民國
    95年8 月9 日上午10時20分、同日下午2 時42分、95年8 月
    10日晚上8 時40分及95年8 月13日下午1 時10分，先後4 次
    為警逕行舉發，嗣經原處分機關依道路交通管理處罰條例第
    56 條 第1 項第1 款、同條項第9 款等規定，各裁處應繳納
    罰鍰新台幣（下同）600 元，合計2 千400 元，異議人就第
    1 次處分並無異議，惟其後3 次處分各裁處異議人600 元，
    合計共1 千800 元，有下述應予撤銷之事由：（一）若首張
    罰單足以驅使受罰者將車輛移去，達到維護交通秩序之目的
    ，即不應多次勞動員警外出開單，始合乎憲法比例原則。（
    二）開立白單係警察機關行政規則，人民相信公務機關會依
    內部行政規則行事，即有信賴而應予保護，則員警未開立白
    單，就相同、相似事件連續開立紅單之處分，應屬違法。（
    三）行政罰法第19條規定「違反行政法上義務應受法定最高
    額新臺幣三千元以下罰鍰之處罰，其情節輕微，認以不處罰
    為適當者，得免予處罰」「前項情形，得對違反行政法上義
    務者施以糾正或勸導，並作成紀錄，命其簽名」，本件異議
    人所違反道路交通管理處罰條例第56條第1 項第1 款及第9
    款之規定，法定最高罰鍰金額均在千元以下，值勤人員卻未
    先予勸導，是其等僅對特殊之人予以規勸，有違憲法保障人
    民之平等權。異議人為學生身份，因警察機關違誤處分增加
    異議人家庭負擔，爰依法對於上開高市府交裁字第裁32-G6A
    A11826號、第裁32-G6AA11923號、第裁32-G 6AA14363 號之
    處分聲明異議云云。
二、按汽車駕駛人在禁止臨時停車處所停車者、停車位置不依規
    定者，處新臺幣600 元以上1 千2 百元以下罰鍰，道路交通
    管理處罰條例第56條第1 項第1 款及同條項第9 款分別定有
    明文。又按逕行舉發汽車有本條例第56條第1 項規定之情形
    ，而駕駛人不在場或未能將汽車移置者，每逾2 小時，得連
    續舉發之，亦為主管機關依道路交通管理處罰條例第92條授
    權發布之違反道路交通管理事件統一裁罰標準及處理細則第
    13條第4 項所明訂。
三、經查，異議人因於95年8 月9 日上午10時20分、同日下午2
    時42分、95年8 月10日下午8 時40分及95年8 月13日下午1
    時10分，將所騎乘車牌號碼ZNE-668 號輕型機車停放於台中
    市○○○街禁止臨時停車處所、不依停車位置規定停車，而
    於上開時間為警逕行舉發等情，為異議人所自承（詳聲明異
    議狀），復有卷附臺中市政府警察局舉發違反道路交通管理
    事件通知單及舉發照片可參。異議人固以前揭情詞置辯，然
    觀諸行政罰法第十九條規定：違反行政法上義務應受法定最
    高額3 千元以下罰鍰之處罰，其情節輕微，認以不處罰為適
    當者，「得」免予處罰。前項情形，「得」對違反行政法上
    義務者施以糾正或勸導，並作成紀錄，命其簽名；又違反道
    路交通管理事件統一裁罰標準及處理細則第13條第4 項條文
    所示：逕行舉發汽車有本條例第56條第1 項規定之情形，而
    駕駛人不在場或未能將汽車移置者，每逾2 小時，「得」連
    續舉發之，顯有授權執法人員視個案實際情形而為裁量是否
    予以處罰及是否予以連續處罰之意，是在裁量範圍內，如無
    裁量濫用情事形，執法機關所為處分自屬適法有據。且觀諸
    卷附臺中市政府警察局舉發違反道路交通管理事件通知單及
    舉發照片可知，異議人於95年8 月13日下午1 時10分許停放
    機車位置明顯與前於95年8 月9 日下午2 時42分許，在禁止
    臨時停車處所停車及於95年8 月10日晚上8 時40分許，停車
    位置不依規定之2 次舉發之位置不同，顯非屬連續舉發，而
    係就異議人另次違規停車行為所為之逕行舉發，再者，異議
    人既有多次違規停放車輛行為，益徵單純勸導雖係對於人民
    權益損害最輕微之方式，惟顯然不足以促使異議人遵守交通
    法規，而須以連續舉發方式警惕、遏阻違規行為人任由違規
    事實繼續存在且相對於維護交通秩序、確保交通安全之重大
    公益而言，執法機關所為上開處分既未逾越必要之程度，且
    準此，異議人據以指摘所受處分違反比例原則云云，即屬無
    稽。又異議人並未具體指明係信賴之執法機關內部所定何等
    行政規則，僅空言泛稱其信賴應予保護云云，委無足採；又
    按行政程序法第159 條第1 項之規定「本法所稱行政規則，
    係指上級機關對下級機關，或長官對屬官，依其權限或職權
    為規範機關內部秩序及運作，所為非直接對外發生法規範效
    力之『一般、抽象』之規定」，是其所指開立逕行舉發單之
    個案、具體行為屬警察機關之行政規則云云，容有誤會。另
    異議人所稱警察人員得選擇對於特殊之人予以規勸，對其他
    之人卻未規勸及連續開罰，而違反憲法保障人民平等權云云
    ，查「不法」本身既非法律所保障，若然承認人民權利有要
    求國家機關重蹈未予執法之錯誤，即有悖於法治國原則，縱
    本件異議人得援引憲法保障之平等權而為主張，亦僅得要求
    執法機關確實執行法律要求，而就他人相同之違規行為併加
    取締，尚不得執以為撤銷本件處分之正當理由，況本件異議
    人並未就警察機關究係對誰人選擇性予以規勸，亦未說明本
    件個案與僅受規勸之他人間有何相同之處，而應為相同處理
    ，是異議人所辯難認有據。是原處分機關按前揭道路交通管
    理處罰條例第56條第1 項第1 款、同條項第9 款之規定，分
    別3 次裁處6 百元，共1 千800 元，洵屬有據。異議人猶執
    前詞聲明異議，並無理由，應予駁回。
據上論斷，應依道路交通管理處罰條例第87條第2 項、道路交通
案件處理辦法第19條，裁定如主文。
中    華    民    國    95    年    11     月    3    日
                    交通法庭    法  官   戴韻玲
以上正本證明與原本無異。
如不服本裁定，應於收受送達後5 日內向本院提出抗告狀。
中    華    民    國    95    年    11     月    3    日
                                書記官   李春慧


司法院資訊處製作；財團法人民間司法改革基金會備份。
